臺灣高等法院民事裁定　　　　　　　　　99年度抗字第1939號
抗　告　人　花旗（台灣）商業銀行股份有限公司
法定代理人　管國霖
上列抗告人因與相對人王芊驊（原名：王維均）間聲明異議事件
，對於中華民國99年11月17日臺灣基隆地方法院99年度事聲字第
79號裁定，提起抗告，本院裁定如下：
    主      文
抗告駁回。
抗告費用由抗告人負擔。
    理      由
一、抗告人聲請、聲明異議及抗告意旨略以：第三人美商花旗銀
    行股份有限公司（下稱美商花旗銀行）於民國（下同）98年
    8月1日將其在臺部分之營業、資產及負債分割予伊，其權利
    義務包括資產、負債以及基於契約關係所享有之權利或應負
    之義務，均應由分割後之伊承受。又概括承受係概括承受債
    之關係所由生之法律關係，所有權利義務一併由伊繼受，此
    非營業讓與；實係併存之債務承擔非債權讓與，伊自得以分
    割前所取得之執行名義聲請強制執行，無須事先對相對人踐
    行債權讓與通知之程序。縱認伊與美商花旗銀行間係屬債權
    讓與之法律關係， 惟依金融合併法第18條第3項規定，債權
    讓與之通知亦得以公告方式代之，而伊與美商花旗銀行早於
    同年7月1日即於聯合報第A10版刊登營業讓與公告， 明確揭
    示分割之業務範圍， 並於同年7月13日於網站公告業務移轉
    事宜，足認伊已踐行債權讓與通知程序。原裁定駁回伊之聲
    請及聲明異議，於法未合，爰請求廢棄原裁定等語。
二、按權利義務之繼受，有一般繼受及特定繼受之分。前者如自
    然人死亡者，其權利義務原則上由繼承人概括繼承；因合併
    而消滅之法人，其權利義務則由合併後所設立或存續之法人
    概括承受。後者如特定債權讓與、特定標的物讓與或承擔特
    定債務等。判決之既判力，依民事訴訟法第400條第1項規定
    ，對於一般繼受人或特定繼受人均有效力（參照最高法院96
    年度台簡抗字第5號裁定）。惟：
  (一)執行名義成立後，債權人將債權讓與於第三人，該第三人為
    強制執行法第4條之2第1項第1款所稱之繼受人，雖得以原執
    行名義聲請強制執行，惟民法第297條第1項既明定債權之讓
    與，非經讓與人或受讓人通知債務人，對於債務人不生效力
    ，則債權受讓人於該項讓與對債務人生效前，自不得對債務
    人為強制執行。是債權受讓人依強制執行法第4條之2規定，
    本於執行名義繼受人身分聲請強制執行者， 除應依同法第6
    條規定提出執行名義之證明文件外，對於其為適格之執行債
    權人及該債權讓與已通知債務人對債務人發生效力等合於實
    施強制執行之要件，亦應提出證明，併供執行法院審查（最
    高法院98年度第3次民事庭會議(一)參照）。
  (二)次按公司之分割係指公司依法將其得獨立營運之一部或全部
    營業讓與既存或新設之他公司，作為既存或新設公司發行新
    股予該公司或該公司股東對價之行為。公司進行分割時，董
    事會應做成分割計畫書提出於股東會，分割計畫書應記載既
    存公司或新設公司承受被分割公司權利義務及相關事項，企
    業併購法第4條第6款、第32條第1項、 第33條第1項第6款分
    別定有明文。是被分割公司所分割出營業之權利義務係由既
    存公司或新設公司概括承受（參照最高法院96年度台簡抗字
    第5號、98年度台簡上字第40號裁定）， 有關被分割公司所
    分割出營業之債權部分，企業併購法既無「債權讓與之通知
    得以公告方式代之」之特別規定，自仍應依一般債權讓與讓
    與通知之規定辦理。
  (三)據上，新設公司概括承受被分割公司所分割出營業之權利義
    務，並執被分割公司已取得之執行名義，本於該執行名義繼
    受人身分聲請強制執行時，對於其為適格之執行債權人及該
    債權讓與已通知債務人對債務人發生效力等合於實施強制執
    行之要件，亦應提出證明，併供執行法院審查。
三、查：
  (一)抗告人於99年10月12日聲請本件強制執行，其執行名義係臺
    灣臺北地方法院於 「98年6月11日」以98年度消債核字第11
    824號債權人 「美商花旗銀行股份有限公司」（下稱美商花
    旗公司）、債務人即相對人間債務協商事件，就該當事人間
    信用卡債務，協商成立債務清償方案，予以認可之裁定（下
    稱系爭執行名義），有該裁定附原法院99年度司執字第1836
    8號卷可憑（見該卷第7-11頁）； 抗告人與美商花旗公司則
    係依企業併購法第32條以下有關分割之規定，共同向行政院
    金融監督管理委員會申請於「98年8月1日」將美商花旗銀行
    在臺分行部分營業、資產及負債「分割」予抗告人，有行政
    院金融監督管理委員會98年7月17日金管銀外字第098003165
    61號函（見原法院99年度司執字第18368號卷第4頁）可證。
    美商花旗銀行於本件執行名義成立「後」之98年8月1日分割
    其在臺分行之部分營業、資產及負債由抗告人概括承受，則
    抗告人就美商花旗公司取得對相對人有關本件信用卡之債權
    ，並持系爭執行名義聲請執行，依前揭說明，抗告人對其為
    本件適格之執行債權人及該債權讓與已合法通知相對人，業
    已對相對人發生效力等合於實施強制執行之要件，亦應提出
    證明，併供執行法院審查。抗告人主張其與美商花旗公司間
    之營業「分割」，非屬營業讓與；其概括承受美商花旗公司
    在臺分行之部分營業、資產及負債，實屬併存之債務承擔，
    毋須踐行本件債權讓與之通知程序云云，均不足採。
  (二)抗告人再主張：本件債權讓與，依金融機構合併法第18條第
    3項規定， 得以公告方式代替通知，並提出由美商花旗公司
    於98年7月1日於聯合報A10版刊登「…將目前本行在台11 家
    分行之全部現有業務、及資產及負債，除金融同業間外匯及
    衍生性商品交易中因基於相關法令或合約之規定而無法移轉
    或讓與者、原由總行與清算行簽署清算契約之非台幣、非台
    灣上市之相關期貨交易契約及未結部位、為維持花旗台北相
    關業務/產品核准所需提撥之相關之責任準備金、保證金等
    以及其他須取得交易相關人同意而無法取得同意之契約外，
    皆分割移轉至花旗（台灣）銀行（即抗告人）…」之公告（
    見原法院99年度司執字第18368號卷第6頁-反面）為證。惟
    ，美商花旗公司及抗告人於98年6月30日向行政院金融監督
    管理委員會申請，將美商花旗公司在臺分行，除保留資產外
    之營業、資產及負債分割予抗告人，該申請案係依企業併購
    法第2章第3節分割及銀行法第58條規定提出，尚無金融機構
    合併法第18條第3項之適用，有行政院金融監督管理委員會
    100年3月22日金管銀外字第10000059180號函可憑（見本院
    卷第34頁）。抗告人與美商花旗公司係依「企業併購法」進
    行營業分割，自無「金融機構合併法」第18條第3項以公告
    方式代替債權通知規定之適用。
  (三)抗告人另主張： 伊與美商花旗公司已於民國98年7月13日即
    98年8月1日業務分割日前，於共同所屬之網站上公告業務移
    轉事宜，因銀行網站兼具許多功能性，其對駭客的防範程度
    並非一般網站可比擬，大大降低對駭客入侵竄改之風險，參
    酌尼爾森媒體研究對於各媒體之接觸率所做調查顯示，網路
    從2004年開始成長為第二大媒體（僅次於電視），其接觸率
    和報紙旗鼓相當，從1997年起，民眾閱報率逐年衰退，上網
    率逐年增加，亦顯示消費者的使用行為在改變，既然網路接
    觸率和報紙旗鼓相當，並對防範駭客之警覺升高，伊於網路
    公開公告美商花旗公司業務移轉通知訊息，足認係屬伊對債
    務人債權讓與的通知云云。但，該網站公告之內容是否具體
    為讓與本件債權之通知？該讓與通知是否已到達相對人，抗
    告人仍未舉證證明，則其此部分之主張仍無可採。
  (四)抗告人未提出本件債權已為讓與通知之相關證明文件，經原
    法院於99年10月13日以基院義99司執慎字第18368號函， 命
    抗告人於函到5日內補正 ，該函文已於99年10月14日送達抗
    告人，分別有函、送達回證可憑（見原法院99年度司執字第
    18368號卷第13、14頁），抗告人收受通知後迄未補正 ，則
    原法院於99年10月22日以99年度執字第18368號 裁定駁回抗
    告人強制執行之聲請，即無違誤。原法院駁回抗告人強制執
    行之聲請及聲明異議，於法並無不合。抗告意旨指摘原裁定
    不當，請求廢棄，為無理由，應予駁回。
四、據上論結，本件抗告為無理由，爰裁定如主文。
中    華    民    國    100   年    3     月    31    日
                     民事第十五庭
                         審判長法  官 林恩山
                               法  官 郭松濤
                               法  官 陳雅玲
正本係照原本作成。
不得再抗告。

中    華    民    國   100    年    4     月    6     日
                              書記官 潘大鵬